【裁判字號】    94,交聲,57
【裁判日期】    950525
【裁判案由】    違反道路交通管理處罰條例聲明異議
【裁判全文】
臺灣桃園地方法院刑事交通事件裁定      94年度交聲字第57號
原處分機關  交通部公路總局新竹區監理所中壢監理站
異  議  人  甲○○
即受處分人
代  理  人  林宗螢
上列異議人即受處分人因違反道路交通管理處罰條例案件，對於
交通部公路總局新竹區監理所中壢監理站中華民國93年12月24日
如附表一所示裁決書所為之處分聲明異議，本院裁定如下：
    主  文
如附表一編號(一)、(二)、(三)、(四)、(五)、(六)、(七)所示之處分均撤銷。
甲○○如附表三編號(一)、(二)、(三)、(四)、(五)、(六)、(七)主文欄所示。
其餘異議駁回。
    理  由
一、本件原處分機關裁罰意旨略以：異議人甲○○於附表一所示
    之違規時間、地點駕駛其所有之8P-2851 號自用小客車，有
    如附表一所示之違反道路交通管理處罰條例行為，經舉發單
    位逕行舉發到案，爰依如附表一所示之法條，裁處如附表一
    所示之處罰等語。
二、異議人異議意旨略以：其因桃園縣中壢市○○路100 號住處
    房屋遭查封拍賣，而未住在該處，故均未收到如附表一所示
    違規案件之舉發通知單；另代理人曾經駕駛Ｅ9-2116號小客
    車超速，被逕行舉發，沒有收到舉發通知單，但只裁罰三千
    元，本案同樣沒有收到舉發通知單，卻以最高的處罰，所以
    本案的處罰裁量不適當；關於附表中6 件超速的問題，據報
    載警察的酒測器有問題，國道四隊轄區內的測速儀器是否也
    有問題，否則我在別的地方都沒有問題，為何都是在嘉義、
    台南等國道四隊轄區內被拍到；至於花蓮停車的問題，我確
    實沒有收到停車單等語。
三、本院查：
  (一)異議人所有之8P-2851號自用小客車於附表一編號(一)、(三)、
    (四)、(五)、(六)、(七)所示之時間、地點行駛時，有各該違規事實
    欄所示超速之情形，為各該舉發單位所設置或螯人員使用之
    雷達測速儀或雷射測速儀予以測速、照相，並依法填具舉發
    違反道路交通事件通知單（以下簡稱舉發通知單），予以逕
    行舉發等情，分別有附表二證據欄所示之舉發通知單、照片
    、掛號信函信封、送達證書在卷可稽。異議人對於其上開駕
    車超速違規之事實，固以「報載警察的酒測器有問題，懷疑
    該等測速儀亦有問題。」為由，質疑上開6次舉發單位測速
    傳送器之正確性。惟：(1)附表一編號(一)、(四)、(五)、(六)等4件
    舉發案件，係由各該舉發單位依其等設置之雷達測速儀測速
    之結果而舉發，而各該舉發單位所使用之3具雷達測速儀（
    其主機及天線序號分別為：1155【編號(一)】、1353【編號(四)
    、(五)】、1272【編號(六)】），均經經濟部標準檢驗局檢驗合
    格，並經廠商定期維修保養，且於舉發單位查獲違規之時間
    均在其有效期間內等情，有附表二編號(一)、(四)、(五)、(六)證據
    欄內所示之經濟部標準檢驗局雷達測速儀檢定合格證書、小
    型行動無線電話機執照、維保記錄暨財團法人台灣電子檢驗
    中心函及檢附之雷達測速檢定紀錄表等證據可佐。是上開雷
    達測速器之準確性，應可以認定。(2)另附表一編號(三)、(七)等
    2件舉發案件，係由各該舉發單位依其等使用之義大利Sodi
    Scientifica公司生產之AUTOVELOX 104-C2型雷射測速儀測
    速之結果而舉發。而雷射測速儀器在從國外進口至國內交通
    警察使用之前，在先進國家早已使用多年，而雷射測速原理
    是以雷射光先後發射與接收後，通過高速運算計算時間與距
    離，此種雷射技術與概念，早在美國登陸月球時即使用為計
    算精密登陸距離，則較簡單的交通違規雷射測速，如果仍質
    疑雷射測速儀器不精確，顯見屬於臆測而無根據；況且雷射
    測速槍係以雷射光速瞄準受測目標車進行偵測，不受其他車
    輛干擾，只能鎖定一個測速目標，確認違規車輛不會有錯誤
    ，不易被違規者以反偵測設備偵測，偵測時間僅需0.3 秒，
    未來廣泛使用已是不可避免的趨勢，此為本院職務上已知之
    事實。本件上開2舉發單位所用之雷射測速儀，乃國外先進
    科學儀器，目前我國經濟部標準檢驗局尚未有檢定雷射槍測
    速器之規範，故在未有檢定規範以前，自應參考國際檢驗規
    定，上開2單位使用之AUTOVELOX 104-C2型雷射測速儀業經
    美國密西根州之密西根測速任務編組（Michigan Speed
    Measurement Task Force）根據該單位編訂之「雷射測速設
    備即行採購標準及規格」檢定合格，並列入該單位編訂之「
    測速設備合格採購清冊」等情，有附表二編號(三)證據欄編號
    （即編號(七)證據欄編號）之文件可佐；另該等雷射測速
    儀自採購後，亦經其進口商志伸股份有限公司定期維修保養
    等情，亦有附表二編號(三)證據欄編號及編號(七)證據欄編號
    之維保記錄可稽。基此，本件執勤警員所使用之雷射槍測
    速器之準確度，亦應係值得信賴。(3)綜上所述，本件自不得
    僅憑異議人空言懷疑舉發單位所使用之上開雷達測速儀或雷
    射測速儀有不準確之情形，顯不足採。異議人上開超速之違
    規事實，事證明確，均可認定。
  (二)按汽車駕駛人，行車速度，超過規定之最高時速者，處新臺
    幣1,200 元以上2,400 元以下罰鍰，並記違規點數1 點，道
    路交通管理處罰條例第40條第1 項、第63條第1 項第1 款定
    有明文。又汽車行駛高速公路應依速限標誌指示，高速公路
    交通管制規則第5 條第1 項前段定有明文；汽車行駛於高速
    公路，而不遵管制之規定者，處汽車駕駛人3,000 元以上6,
    000 元以下罰鍰，並記違規點數1 點，道路交通管理處罰條
    例第33條第1 項、第63條第1 項第1 款亦有明文（上開道路
    交通管理處罰條例第33條、第40條及第63條雖經立法院修正
    ，並經總統於94年12月28日公布，惟其施行日期尚未經行政
    院訂定，且其中就本件異議人上開違規行為所應適用之上開
    規定，其條文文字雖稍有不同，惟其構成要件之實質內容與
    處罰之內容均無不同，故應無法律變更，新舊法比較之問題
    ，併予說明）。另交通部及內政部依據道路交通管理處罰條
    例第92條第3 項授權訂定之「違反道路交通管理事件統一裁
    罰基準及處理細則」，其中關於裁罰基準係分別依「違規車
    輛種類」、「違規情節」及「繳納罰鍰或到案聽候裁決之時
    間」（後者又細分為「應到案期限內自動繳納或到案聽候裁
    決」、「逾越應到案期限15日內繳納或到案聽候裁決」、「
    逾越應到案期限15日以上30日以內繳納或到案聽候裁決」、
    「逾越應到案期限30日以上繳納或逕行裁決處罰」）訂定其
    裁罰金額，以資下級裁罰機關有一客觀標準遵循。是裁罰機
    關依據該基準裁罰，除有顯然失當之情形，自難認有何違法
    不當之處。惟本件如附表一編號(一)、(三)、(四)、(五)、(六)、(七)所
    示違規事實之舉發通知單上均經舉發單位記載異議人應到案
    之日期分別如附表三「通知單所載應到案日期」欄所示，惟
    其中編號(一)、(三)、(四)、(五)、(六)舉發通知單之寄發日期分別如
    附表三編號(一)、(三)、(四)、(五)、(六)之「通知單寄發日期」欄所
    示（其中編號(一)部分，依花蓮縣警察局吉安分局94年1 月13
    日吉警交字第0946000401號函稱：該舉發通知單係於91年12
    月23日郵寄車輛所有人等語，並提出同日之中華民國郵政交
    寄大宗掛號函件存根影本1 份為憑。惟該郵件是否確已付郵
    寄出及其寄送之結果如何，均無明確之證據足以證明；而依
    該舉發單位提出如附表二編號(一)證據欄編號、所示之掛
    號信函信封、送達證書及93年6 月3 日函、公示送達公告、
    違規通知單郵寄無法送達清冊等資料顯示，至少可以確定該
    舉發通知單於「93年3 月13日」曾經付郵寄送，而遭退回。
    故以該日期為此舉發通知單之寄發日期，應較可採）。依上
    開2 日期所示，上開舉發單位寄送舉發通知單之日期均在其
    指定之「應到案日期」之後。是不論該舉發通知單係依何方
    式送達異議人（依上開5 件舉發通知單分別有公示送達及寄
    存送達方式送達），其送達異議人之時，均已逾「應到案日
    期」，異議人顯然無從依上開裁罰基準有關於一定日期前繳
    納或到案聽候裁決之規定辦理。則原處分機關以異議人未於
    逾應到案日期30日以上未繳納，而逕行裁罰最高額之罰鍰，
    尚有不當。再者，異議人上開違規行為，依道路交通管理處
    罰條例第63條第1 項第1 款規定，均除科處罰鍰外，並應另
    記違規點數1 點，亦如前述，惟處分均漏未為此諭知及引用
    法條，亦有未洽。至於附表一編號(七)所示違規事實之舉發通
    知單，依舉發單位內政部警政署國道公路警察局第四警察隊
    94年1 月25日公警四交字第0940470092號函復原處分機關，
    陳稱：該違規（舉發）通知聯（單）並無退件記錄，因時逾
    六個月郵局不予查詢，故無法查知送達情形等語，是該舉發
    通知單究係何時寄發，何時送達，均無可考，自難認定其已
    於「應到案日期」之前送達異議人，則原處分機關逕行為最
    高金額裁罰，亦有未洽。綜上所述，本件異議人就附表一編
    號(一)、(三)、(四)、(五)、(六)、(七)所示違規事實，質疑舉發單位測
    速儀器之準確性，主張其無該等違規事實，固無理由，並不
    足採；惟其主張該等舉發通知單未送達，故不應科以最高金
    額之罰鍰一節，非全然不足採，且原處分有上開所述之違法
    不當之處，自應由本院撤銷其處分，並依據道路交通管理處
    罰條例第33條第1 項、第40條第1 項、第63條第1 項第1 款
    規定及參酌上開違反道路交通管理事件統一裁罰基準表之內
    容、異議人違規之情節，分別科處如附表三編號(一)、(三)、(四)
    、(五)、(六)、(七)主文欄所示之裁罰。
  (三)異議人所有之8P-2851 號自用小客車，於附表一編號(二)所示
    之時間、地點有在道路收費停車處所停車不依規定繳費之違
    規事實，固有附表二編號(二)證據欄所示之證據佐證，且異議
    人於聲明異議狀內亦陳稱：「一、本人於91年12月2 日在違
    規事實上是因停車單據被洗破又無接到通知單等語」，顯示
    異議人前述停車未繳費之事實，應屬真實。惟：(1)異議人上
    開違規行為後，道路交通管理處罰條例第56條第1 項第11款
    原規定：汽車駕駛人，在道路收費停車處所停車，不依規定
    繳費者，處600 元以上1200元以下罰鍰，業經經修正為同條
    第2 項，修正後之條文內容為「汽車駕駛人在道路收費停車
    處所停車，未依規定繳費，主管機關應書面通知駕駛人於7
    日內補繳，並收取必要之工本費用，逾期再不繳納，處300
    元罰鍰」，該修正條文並經總統於94年2 月5 日以華總一義
    字第09400017731 號令公布，再經行政院於同年7 月5 日以
    院臺交字第0940029286號令發布定自同年9 月1 日施行，核
    先說明。(2)行政機關於行為人違反行政法裁處時，適用裁處
    時之法律，但裁處前之法律有利於行為人者，適用最有利於
    行為人之法律。而所謂裁處，包括訴願、行政訴訟之決定或
    判決；又所謂裁處不以原處分機關之行為為限，凡在復查、
    訴願以迄行政訴訟中，尚未裁處確定之案件均有從新從輕原
    則之適用（最高行政法院89年9 月13日89年度9 月份第1 次
    庭長法官聯席會議決議意旨、最高行政法院86年度判字第67
    4 號判決意旨參照）。另總統於94年2 月5 日以華總一義字
    第09400016841 號令公布，並自95年2 月5 日開始施行之行
    政罰法第5 條亦明定：「行為後法律或自治條例有變更者，
    適用行政機關最初裁處時之法律或自治條例。但裁處前之法
    律或自治條例有利於受處罰者，適用最有利於受處罰者之規
    定」。此即從新從輕原則，乃行政罰體系之立法趨勢，而為
    行政法上之重要原理原則。再查，道路交通管理處罰條例所
    定罰鍰、吊扣證照、記點之裁罰，本屬行政罰之性質（參照
    上揭94年2 月5 日公布行政罰法第1 條、第2 條亦將罰鍰、
    吊扣證照、記點之處分均定為行政罰）；是逾期未繳納停車
    費之違規行為，自應適用從新從輕原則（台灣高等法院95
    年度交抗字第72號交通事件裁定參照）。(3)茲比較上開道路
    交通管理處罰條例第56條有關停車未繳費規定之新舊法，以
    修正後之新法較有利於異議人，故本件應適用修正後道路交
    通管理處罰條例第56條第2 之規定，較能兼顧人民基本權利
    之保障及符合上開修法之本旨。則主管機關就汽車駕駛人在
    道路收費停車處所停車未依規定繳費時，自應先以書面通知
    駕駛人於7 日內補繳，並收取必要之工本費用，於駕駛人逾
    期仍未繳納時，方可裁處罰鍰300 元。(4)本件處分機關未及
    比較上開新舊規定，而以修正前之規定裁罰，尚有未洽，原
    處分自應予以撤銷。又本件案卷內並無原舉發單位依據修正
    後規定以書面通知駕駛人（即異議人）於7 日內補繳停車費
    ，而異議人未依限繳納之證據，是本件尚無證據足以認定異
    議人之行為已符合修正後之道路交通管理處罰條例第56條之
    構成要件。從而，此部分自應為不罰之諭知。
  (四)至於附表一編號(八)所示違規事實之處分，業經原舉發單位於
    94年4 月26日以北市停四字第09433113500 號函表示異議人
    業已依該處前函辦理補繳停車費，故該處同意註銷舉發；原
    處分機關並於同年月27日以竹監壢字第0940009002號函註銷
    該（編號(八)）案裁決書所為之處分，此有上開2 函件在卷可
    稽。本件原處分既經原處分機關自行註銷，業已不存在。是
    異議人之異議顯然已失所附麗，其異議為不合法，應予駁回
    。
四、另異議人於92年7 月30日8 時35分許，在台中市○○路某禁
    止臨時停車處所停車，經台中市警察局以其違反道路交通管
    理處罰條例第56條第1 項規定舉發，嗣經原處分機關於93年
    12 月24 日以壢監裁字第裁00-0000000號裁決書裁罰一節，
    異議人雖一併提起異議，惟此部分之異議業據其代理人於本
    院94 年4月12日訊問時撤回其異議（本院卷第87頁）。是此
    部分業已確定，應由原處分機關依法執行，併此說明。
五、據上論斷，應依道路交通管理處罰條例第87條第2 項，道路
    交通案件處理辦法第19條、第20條前段，裁定如主文。
中    華    民    國    95    年    5     月    25    日
                  交通法庭法  官  潘進順
以上正本證明與原本無異。
如不服本裁定應於送達後5 日內，向本院提出抗告狀。
                          書記官  李佩玲
中    華    民    國    95    年    5     月    30    日


司法院資訊處製作；財團法人民間司法改革基金會備份。
